【裁判字號】    91,訴,75
【裁判日期】    920418
【裁判案由】    違反著作權法
【裁判全文】
臺灣高雄地方法院刑事判決                            九十一年度訴字第七五號
    公  訴  人  臺灣高雄地方法院檢察署檢察官
    被      告  丁○○
右列被告因違反著作權法案件，經檢察官提起公訴（九十年度偵字第二二一五三號）
，及移請併案審理（九十一年度偵字第九八九二號），本院判決如左：
    主  文
丁○○意圖銷售而擅自以重製之方法侵害他人之著作財產權為常業，處有期徒刑壹年
陸月，緩刑參年。
扣案如附表一至四所示之光碟片壹仟柒佰參拾柒片、目錄拾貳本、新台幣貳佰元均沒
收。
    事  實
一、丁○○明知姓名、年籍不詳之陳姓成年男子所持有如附表一至三所示之影音光碟
    及音樂光碟片，係未經乙○○○多媒體股份有限公司（下稱協和公司）、環球國
    際唱片股份有限公司（下稱環球公司）、豐華唱片股份有限公司（下稱豐華公司
    ）、魔岩唱片股份有限公司（下稱魔岩公司）、科藝百代股份有限公司（下稱科
    藝百代公司）、上華國際企業股份有限公司（下稱上華公司）、滾石國際音樂股
    份有限公司（下稱滾石公司）、華納國際音樂股份有限公司（下稱華納公司）、
    博德曼股份有限公司（下稱博德曼公司）、新力哥倫比亞音樂股份有限公司（下
    稱新力公司）、艾迴股份有限公司（下稱艾迴公司）、宇宙國際音樂股份有限公
    司（下稱宇宙公司）、福茂唱片音樂股份有限公司（下稱福茂公司）等著作財產
    權人同意，非法重製而侵害他人著作權之物，亦明知猥褻物品不得散布或販賣，
    竟於民國九十年八月三日晚間十一時許，以每片新台幣（下同）四十元至五十元
    不等之價格，向該陳姓男子購入附表一至三所示之色情光碟、非法重製音樂光碟
    及非法重製影音光碟，隨即自九十年八月五日起，於自己在高雄市○○○路一０
    ０號一樓之樓梯間所經營之「玉嵐的茶棧」冷飲攤，以每片一百元至一百五十元
    之價格，將購得之前開光碟片販賣予不特定之人並以之為常業。嗣於九十年八月
    五日下午三時三十分許，丁○○又在上址擺攤販賣前開光碟，適將甲○○所購買
    猥褻光碟二片與江某時，為警當場查獲，並扣得如附表一所示非法重製音樂光碟
    三百一十八片、如附表二所示非法重製影音光碟一百七十六片、如附表三所示猥
    褻光碟一百三十七片、目錄八本、販賣所得二百元。詎丁○○又不知悔改，明知
    附表四所示之影音光碟片之著作財產權人為美商迪士尼企業股份有限公司、美商
    時代華納娛樂公司、美商廿世紀福斯影片股份有限公司、美商哥倫比亞影片股份
    有限公司、美商新線製作股份有限公司、美商派拉蒙影片股份有限公司、美商美
    國環球影片股份有限公司、美商米高梅影片股份有限公司等，未經前開著作財產
    權人之同意，不得為重製，竟圖不法利益，見購入非法重製光碟片販賣成本較高
    ，竟意圖銷售，自前次為警查獲後之九十一年二月間某日起，利用前夫所有留置
    於伊住處之燒錄機及於不詳時、地購得如附表四所示，自前開陳姓男子購入，由
    不詳之人所重製而侵害前揭著作權人享有著作權之影音光碟片為母片，在其位於
    前址六樓之四之住處，非法重製如附表四所示之電影光碟片，而侵害上揭著作財
    產權人之著作權，並以同一百元至一百五十元不等之價格將非法重製之影音光碟
    片販賣與不特定之人，嗣九十一年三月二十九日，為警持搜索票前往查緝，在高
    雄市○○○路一００號一樓騎樓丁○○所經營之冷飲攤及丁○○位於同址六樓之
    四住處查獲燒錄機二組、影片目錄四本、附表四所示非法重製影音光碟片一千一
    百零六片及空白光碟片四十五片。
二、案經協和公司、環球公司、豐華公司、魔岩公司、科藝百代公司、上華公司、滾
    石公司、華納公司、博德曼公司、新力公司、艾迴公司、宇宙公司、福茂公司等
    訴由高雄市政府警察局三民一分局；美商迪士尼企業股份有限公司、美商時代華
    納娛樂公司、美商廿世紀福斯影片股份有限公司、美商哥倫比亞影片股份有限公
    司、美商新線製作股份有限公司、美商派拉蒙影片股份有限公司、美商美國環球
    影片股份有限公司、美商米高梅影片股份有限公司訴由法務部調查局報告台灣高
    雄地方法院檢察署檢察官偵查起訴。
    理  由
一、訊據被告丁○○固未否認於前揭時、地販賣非法重製音樂、影音光碟片及猥褻光
    碟片之事實，然矢口否認如附表四所示之非法重製影音光碟片為伊重製。然查：
    附表編號一、二、四所示之光碟片係未經著作財產權人授權非法重製之物，為被
    告丁○○所自承，並經告訴人之代理人丙○○、謝昆原、王玉麒於警詢中確認無
    訛，且有卷內所附著作權權利證明文件可憑，被告既未否認先後扣案之音樂及影
    音光碟均為未經著作財產權人同意而非法重製之物，於調查局調查中並表示：「
    我自九十一年二月間起，開始盜拷、販售電影類及音樂類仿冒光碟，販賣方式為
    在我所擺設的『玉嵐的茶棧』冷飲攤後方擺設一鐵架，價上有放置我所盜拷、販
    售的電影類及音樂類仿冒光碟之目錄，公寓購買之不特定客人翻閱選購，為逃避
    查緝，該等仿冒電影類及音樂類光碟片則放置在冷飲攤後方建國大廈大樓一樓管
    理室旁及我的住處，嗣客人選定告知所欲購買之仿冒光碟片名稱及數量，我即前
    往前述製片地點取片」、「該扣案之燒錄機二台係用來燒錄前述我所販售電影類
    仿冒光碟之用」等語（見九十一年四月一日法務部調查局調查筆錄）核與證人即
    負責查緝本案之證人戊○○於本院審理時證稱：扣案之燒錄機於查獲之時均插電
    而有使用之跡象之語相符，是被告嗣後翻異前詞空言否認非法重製犯行，並不足
    採，其確扣案之燒錄機非法重製影音光碟片販售無訛。又扣案色情光碟片有男女
    裸體性交、口交等內容，亦有畫面資料十張在卷可憑。此外，本件並有附表一至
    四所示非法重製音樂光碟三百一十八片、影音光碟一百七十六片、猥褻光碟一百
    三十七片、目錄八本、販賣所得二百元及被告第二次為警查獲扣案之非法重製影
    音光碟片一千一百零六片、燒錄機二組（分別為一對二及一對三之機種）、目錄
    四本、空白光碟片四十五片扣案可稽。至被告雖稱其另有職業，惟刑法上之常業
    犯，只須有賴某種犯罪為業之意思，而有事實之表現為已足，不以藉該犯罪為唯
    一生存者為必要，縱令尚有其他職業，亦無礙成立常業罪，則以被告自承每日販
    賣盜版光碟片營業額達二千元，扣案非法重製音樂光碟及影音光碟、猥褻光碟片
    總數逾千片，顯見被告係藉販賣非法重製光碟片及猥褻光碟片所得為其收入之一
    部分，而為營生之用，縱其另有職業，仍無礙其常業犯行之成立。是綜上所述，
    本件事證已明，被告犯行洵堪認定。
二、核被告所為，係犯著作權法第九十四條之以犯同法第九十一條第二項意圖銷售而
    擅自以重製之方法侵害他人著作財產權常業罪，公訴人認係犯著作權法第八十七
    條第二款、第九十三條第三款、第九十四條之明知為侵害著作權之物，意圖營利
    而交付常業罪，尚有未洽，起訴法條應予變更。被告所犯著作權法第九十三條第
    三款以明知為侵害著作權之物意圖營利而交付侵害他人之著作權罪之低度行為，
    應為前開意圖銷售而擅自以重製之方法侵害他人著作財產權常業罪之高度行為所
    吸收，不另論罪。被告意圖販賣而持有猥褻物品之低度行為，為販賣之高度行為
    所吸收，亦不另論罪，又其先後多次販賣猥褻物品之行為，時間緊接，犯罪構成
    要件相同，顯係基於概括犯意為之，為連續犯，應依刑法第五十六條規定，論以
    一罪。又被告以一意圖銷售而擅自重製之行為，同時侵害多數著作財產權人之著
    作財產權，為想像競合犯，應依刑法第五十五條前段之規定，從一重之意圖銷售
    而擅自以重製方法侵害他人之著作財產權常業罪論處。被告販賣猥褻物品罪、意
    圖銷售而擅自以重製之方法侵害他人之著作財產權為常業罪，係基於一個牟利犯
    意之決定，達成其同一犯罪之各個舉動，應屬法律概念之一行為，其一行為觸犯
    上開二罪名，為想像競合犯，依刑法第五十五條前段之規定，從較重之意圖銷售
    而擅自以重製之方法侵害他人之著作財產權為常業罪。爰審酌被告販賣非法重製
    光碟片，侵害告訴人等之權益甚大，並影響國家整體形象，且販賣色情光碟片，
    對社會風氣不正影響非小，惟犯後坦承大部分之犯行，態度良好，及犯罪之動機
    、手段等一切情狀，量處如主文所示之刑，以資懲儆。又被告前未曾受有期徒刑
    以上刑之宣告，此有台灣高等法院被告全國前案紀錄表、台灣高雄地方法院檢察
  署刑案資料查註紀錄表附卷可參，且當庭表示悔改之意，其因貪圖暴利，一時失
    慮，致觸犯刑章，經此偵、審程序，當知警惕，諒無再犯之虞，本院認所宣告之
    刑以暫不執行為適當，爰併諭知緩刑三年，以啟自新。扣案如附表一、二、四所
    示非法重製光碟片及目錄十二本為被告所有，並供販賣所用之物，扣案之二百元
    則為其販賣非法重製光碟片之犯罪所得，分別應依刑法第三十八條第一項第二、
    三款規定宣告沒收。扣案如附表三所示猥褻光碟片為猥褻物品，應依刑法第二百
    三十五條第三項規定宣告沒收。至燒錄機二組、空白光碟片四十五片雖為被告犯
    罪所用及預備之物，然被告否認為其所有，且被告前夫王銘隆於九十年間確因違
    反著作權法經判處徒刑，又王銘隆之前案紀錄可憑，是被告陳稱扣案燒錄機為伊
    前夫留置在案發現場未取走之情，並非無據，該物既不能證明係被告所有，自不
    得宣告沒收，附此敘明。
三、公訴人移請併案審理之九十一年度偵字第九八九二號被告涉嫌違反著作權法之犯
    行，因與本件業經起訴被告之常業犯行為實質上一罪，本院自得併予審究，亦予
    說明之。
據上論斷，應依刑事訴訟法第二百九十九條第一項前段、第三百條，著作權法第九十
四條、第九十一條第二項，刑法第十一條前段、第二百三十五條第一項、第三項、第
五十五條、第三十八條第一項第二款第三款、第七十四條第一款，判決如主文。
中      華      民      國    九十二    年      四      月     十八     日
                                  臺灣高雄地方法院刑事第四庭
                                      法  官    卓立婷
右正本證明與原本無異。
如不服本判決，應於判決送達後十日內，向本院提出上訴狀。
                                      書記官    李春慧
中      華      民      國    九十二    年      四      月    二十三    日
附錄本件論罪法條：
著作權法第九十四條：
以犯第九十一條、第九十二條或第九十三條之罪為常業者，處一年以上七年以下有期
徒刑，得併科新臺幣四十五萬元以下罰金。
著作權法第九十一條：
擅自以重製之方法侵害他人之著作財產權者，處六月以上三年以下有期徒刑，得併科
新臺幣二十萬元以下罰金。
意圖銷售或出租而擅自以重製之方法侵害他人之著作財產權者，處六月以上五年以下
有期徒刑，得併科新臺幣三十萬元以下罰金。
刑法第二百三十五條：
散布、播送或販賣猥褻之文字、圖畫、聲音、影像或其他物品，或公然陳列，或以他
法供人觀覽、聽聞者，處二年以下有期徒刑、拘役或科或併科三萬元以下罰金。
意圖散布、播送、販賣而製造、持有前項文字、圖畫、聲音、影像及其附著物或其他
物品者，亦同。
前二項之文字、圖畫、聲音或影像之附著物及物品，不問屬於犯人與否，沒收之。


司法院資訊處製作；財團法人民間司法改革基金會備份。
